\_sh v3.0  400  Text

\id ConverbsComplementizers4.4
\ref elicited with Ekaterina Shadrina 18.02.08; sebjan180208_31:17
\tx Nọŋan ile   herdej                 dʒọmkattịn.
\mb nọŋan ile   hur -DE       -J       dʒọm  -kEČ -RI  -n(I)
\ge 3sg      where go  -purp.cvb -prfl.sg remember -mult -pst -poss.3sg
\ft
\ru Он думал куда идти.
\ph
\nt elicited with Ija Vasil'evna Krivoshapkina, sebjan060308_ija_1:55
\tx Ile   herŋe       goːniken      nọŋan dʒọmkattan.
\mb ile   hor -ŋE     goːn -nIkEn   nọŋan dʒọm  -kEČ -R(E)   -n(I)
\ge where go  -pol.imp say   -sim.cvb 3sg      remember -mult -nonfut -3sg

\gr I'm not at all sure about the "herŋe" - at first I had analyzed it as the "negative modal converb", but that supposedly
only occurs in periphrastic expressions with negative verbs. After further elicitation (cf. below) I figured it might be the
polite imperative suffix, because the above sentence is synonymous with forms with the hypothetical participle.
\nt Checked this form (elicited with Ija Vasil'evna Krivoshapkina, sebjan070308_3:35): it cannot be used without
"goːniken", and it is synonymous with the hypothetical participle. However, when I asked her a day later
(sebjan080308_25:10), she at first said that it was the negative modal converb (i.e the converb that occurs with verbs
like turkut), but then also pointed out that it is synonymous with the hypothetical participle, and then agreed with me
that it might also be the polite imperative, perhaps both.
\tx ile   herŋe       goːniken      dʒọmkattan                = ile   herdʒiŋej
\mb ile   hor -ŋE     goːn -nIkEn   dʒọm  -kEČ -R(E)   -n(I) = ile   hor -DʒIŋE -J
\ge where go  -pol.imp say   -sim.cvb remember -mult -nonfut -3sg  = where go  -hyp.ptc -prfl.sg

\tx (goːniken)    dʒọmkattan
\mb goːn -nIkEn   dʒọm  -kEČ -R(E)   -n(I)
\ge say   -sim.cvb remember -mult -nonfut -3sg
\ft
\tx ịaw      gaŋa         goːniken      dʒọmkattam               = ịaw      gadʒịŋaj
\mb ịak -W   ga   -ŋE     goːn -nIkEn   dʒọm  -kEČ -R(E)   -m   = ịak -W   ga   -DʒIŋE -J
\ge what  -acc take -pol.imp say   -sim.cvb remember -mult -nonfut -1sg = what  -acc take -hyp.ptc -prfl.sg

\tx (goːniken)    dʒọmkattam
\mb goːn -nIkEn   dʒọm  -kEČ -R(E)   -m
\ge say   -sim.cvb remember -mult -nonfut -1sg
\ru Я думала что купить
\ph
\tx Ọːn nekčim        goːniken      ulgimin.
\mb ọːn nek -DʒI -m   goːn -nIkEn   ulgimi -n(I)
\ge how    do  -fut  -1sg say   -sim.cvb ask    -3sg
\ru Он спрашивал что делать.
\nt Obviously, this is not a very good example for elicitation, because it is translated (and usually said) just like direct
speech.

\id ConverbsComplementizers4.5
\ref elicited with Ekaterina Shadrina 18.02.08; sebjan180208_33:18
\tx Bi   ŋeːlliw                nọŋan ačča ọːdʒịn       goːmi.
\mb biː ŋeːl    -RI  -W        nọŋan ačča ọː  -DʒI -n(I) goːn -mI
\ge 1sg  be.afraid -pst -poss.1sg 3sg      neg    become -fut  -3sg  say   -cond.cvb
\ft
\ru Я боялся, потому что я думал, что он умрет.
\ph
\nt elicited with Ija Vasil'evna Krivoshapkina, sebjan060308_ija_2:45
\tx Nọŋan kokedʒin        gerbetmi         /   goːmi,         teːmi    ŋeːlliw.
\mb nọŋan koke -DʒI -n(I) gerbet -mI       */  goːn -mI       teːmi    ŋeːl    -RI  -W
\ge 3sg      die  -fut  -3sg  think  -cond.cvb *** say   -cond.cvb therefore be.afraid -pst -poss.1sg

\id ConverbsPerception3.2
\ref elicited with Ekaterina Shadrina 19.02.08; sebjan190208_1:03:23
\tx Ajuka      itteku                  kotlekken    bejkeken   tọw
\mb ajuka      it  -DE       -W        kotlen -kkEn bej -kEkEn tọg
\ge suddenly.Y see -purp.cvb -poss.1sg small  -dim  man -dim   fire

\tx čawdadụkụn             hieriwen.
\mb čawda    -DUk(U) -n(I)     hie    -RI       -W   -E-n(I)
\ge back.part -abl    -poss.3sg appear -impf.ptc -acc -ep-poss.3sg
\ru Вдруг я увидел, как один маленький человек появился из-за печи.
\ph taw (with a as in Arhus)
\gr I at first analyzed "itteku" as the Conditional Converb -REk, which has the same form; but I think it makes more sense
that this is the Hortative1SG/Purposive Converb, as in "davaj ja uvizhu", cf. Anna Egorovna Krivoshapkina049
\nt At first she only said "kotlen bejkeken", but when I repeated the sentence to her she wanted "kotlekken"
\qu
\nt On 20.02.08 she translated the above sentence as "Vdrug vižu, kak malen'kij čeloveček pojavilsja iz-za peči.", as if the
form "itteku" was a finite verb. But she also gave the following (sebjan200208_22:23):
\tx Hobelčeri         bejilbu         itteku                  biː neːgiwrerem.
\mb hobelče -RI       bej -E-L   -W   it  -REk      -W        biː neːgi -Gr(E) -R(E)   -m
\ge drunk    -impf.ptc man -ep-pl -acc see -cond.cvb -poss.1sg 1sg  scold  -hab   -nonfut -1sg
\ru Когда я вижу пьяных, я их ругаю.
\ph
\nt sebjan040308_keti_13:00
\tx Ammụ           tamam        boːrin             biː šubaŋgaj                      gadakụ.
\mb aman   -W        taman   -W   boː -RI  -n(I)     biː šuba      -ŋ  -GE    -J       ga   -DE       -W
\ge father -poss.1sg payment -acc give -pst -poss.3sg 1sg  fur.coat.R -aln -desig -prfl.sg take -purp.cvb -poss.1sg
\ru Отец мне дал деньги, чтобы я купила (новую) шубу.
\ph at first said gadụkụ
\tx Etikeŋu                Parižla       minu         horurin                  biː NotreDamu
\mb etikeːn -ŋ  -W        Pariž -(dU)LE min     -W   hor -U    -RI  -n(I)     biː NotreDam   -W
\ge old.man  -aln -poss.1sg Paris  -loc    1sg.obl -acc go  -caus -pst -poss.3sg 1sg  Notre-Dame -acc

\tx itteku                  goːniken.
\mb it  -DE       -W        goːn -nIkEn
\ge see -purp.cvb -poss.1sg say   -sim.cvb
\ru Муж меня повез в Париж чтобы я видела Нотре-Дам.

\id ConverbsPerception3.4
\ref elicited with Ekaterina Shadrina 19.02.08; sebjan190208_1:07:12
\tx Upeːw                nuːwu                    kuːniniwen                        dọldarịn:
\mb upeː       -W        nuː            -W        kuːni -RI       -W   -E-n(I)      dọlda -RI  -n(I)
\ge grandmother -poss.1sg younger.sibling -poss.1sg scream -impf.ptc -acc -ep-poss.3sg hear    -pst -poss.3sg

\tx "Nọŋartan ọldaw     ọldamịrịwụttan".
\mb nọŋartan  ọlra -W   ọlra -mI -RI  -tEn
\ge 3pl          fish   -acc fish   -vr -pst -poss.3pl

\ru Моя бабушка услышала, как мой брат кричит: они поймали рыбу.
\ph kuːniniwan
\gr She said that dọldarịn = nedavno; dọlčịrịn = davno --> but actually, dọldarịn = heard, dọlčarịn = listened to; I do
not know what the -wut- is in ọldamịrịwụttan, although when I checked on 20.02.08 she said it was a correct form, had
a progressive meaning (ọldịmịrịdnan = uže zakončonnoe, ọldamịrịwụttan = v techenie kakogo-to vremeni)
\nt
\nt elicited with Ija Vasil'evna Krivoshapkina, sebjan060308_ija_12:20
\tx Biː upeːwu               noːwu                    ọldaw     hepkenčel         goːniken
\mb biː upeː       -W        noː            -W        ọlra -W   hepken -čE    -L  goːn -nIkEn
\ge 1sg  grandmother -poss.1sg younger.sibling -poss.1sg fish   -acc catch  -pf.ptc -pl say   -sim.cvb

\tx kụːnịrịwan                      dọldan.
\mb kụːnị -RI       -W   -E-n(I)      dọlda     -n(I)
\ge scream     -impf.ptc -acc -ep-poss.3sg hear.nonfut -3sg

\id ConverbsSwitchreferenceSimple2.06
\ref elicited with Ivan Nikiforovich Krivoshapkin, 16.02.08; sebjan160208_14:24
\tx Mut    ịbgọt     gurgeːwčijekteːkpit   mut    kụŋaltị             ịbgọt     bidednen               goːmi.
\mb mut    ịbgọ -Č  gurgeːwči -jekteːkpit mut    kụŋa -L  -t(I)        ịbgọ -Č  bi -DE       -tEn      goːn -mI
\ge 1pl.in good     -ins ork         -nec.1pl.Y   1pl.in child   -pl -poss.1pl.in good     -ins be -purp.cvb -poss.3pl say   -cond.cvb

\ft
\ru Мы должны хорошо работать чтобы наши дети могли жить хорошо.
\ph ịbgat; there was a glide of some sort between gurgeːwči and iexteːxpit
\gr Krivoshapkin himself said that the NECessitative form is Yakut! And here we again have this weird form of the
3PL.POSS, as in SSconverbs1.04 (Krivoshapkin); Also, note the use of the converb of 'say' as a subordination marker as
in Yakut!
\gr
\nt elicited with Ija Vasil'evna Krivoshapkina, sebjan030308_8:55
\tx Mut    egdʒenet     gurgeːwčijekteːkpit   mut    kụŋaltị             ịbgat
\mb mut    egdʒen =et   gurgeːwči -jekteːkpit mut    kụŋa -L  -t(I)        ịbgọ -Č
\ge 1pl.in big     =emph work        -nec.1pl.Y   1pl.in child   -pl -poss.1pl.in good     -ins

\tx tegettednen                          (goːmi).
\mb teg      -E-Č   -DE       -tEn      goːn -mI
\ge sit.down -ep-res -purp.cvb -poss.3pl say   -cond.cvb
\ft
\gr At first gave the standard Ewen form with the Necessitative participle, then interrupted herself and said that no, here
they use the Sakha form; at first she said the sentence with the "goːmi", then said one could also leave that out.
\gr
\nt elicited with Ekaterina Igorovna Shadrina, sebjan040308_keti_28:45
\tx Mut    họːjaw     gurgeːwčirit                     naːda, kụŋaltị             ịbgat       bideten
\mb mut    họːja -W   gurgeːwči -RI       -t(I)        nada    kụŋa -L  -t(I)        ịbgọ -Č  bi -DE       -tEn
\ge 1pl.in many     -acc work        -impf.ptc -poss.1pl.in need.R  child   -pl -poss.1pl.in good     -ins be -purp.cvb -poss.3pl

\tx goːmi.
\mb goːn -mI
\ge say   -cond.cvb

\id ConverbsSwitchreferenceSimple2.07
\ref elicited with Ivan Nikiforovich Krivoshapkin, 16.02.08; sebjan160208_15:50
\tx Mindu        ọńarịw           ušukeli           ịbgọt     ičesnem.
\mb min     -DU  ọńa -RI       -W   it  -WkEn -LI      ịbgọ -Č  it    -E-s(E)n       -m
\ge 1sg.obl -dat draw   -impf.ptc -acc see -caus -imp.2sg good     -ins ee -ep-lim.nonfut -1sg

\ft
\ru Дай мне картину, чтобы я могла ее смотреть.
\ph ańarịw
\gr I am not sure whether the NONFUT form of the LIM would be zero, but that fits best here. 
\qu
\nt elicited with Ekaterina Shadrina 18.02.08, sebjan180208_18:05
\tx Mindu        ọnịːčaw       boːli        biː ittew                   goːmi.
\mb min     -DU  ọńa -čE    -W   boː -LI      biː it  -DE       -W        goːn -mI
\ge 1sg.obl -dat draw   -pf.ptc -acc give -imp.2sg 1sg  see -purp.cvb -poss.1sg say   -cond.cvb
\ft
\gr She has "ittew" for the 1SG Purposive converb; according to Rishes&Cincius it should be "itteku". She does have
"gadakun/gadaku" for the 1SGImperative, however (Imperatives01)
\nt On 19.02.08 checked the form she gave me for 'picture' - because it seems different from the actual verb
(sebjan190208_21:39). The root still seems to be different, but since it's a perfect participle, it probably has to be the
same.
\qu
\tx Biː ọnịčaw         ọńarịw.
\mb biː ọńa -čE    -W   ọńa -RI  -W
\ge 1sg  draw   -pf.ptc -acc draw   -pst -poss.1sg
\ru Я рисовала картину.
\ph anịčaw
\gr
\tx Hiː ịbgọt     ọńawrannị.
\mb hiː ịbgọ -Č  ọńa -Gr(E)      -nrI
\ge 2sg  good     -ins draw   -hab.nonfut -2sg

\ru Ты хорошо рисуешь.
\ph ịbgat + ańawrannị --> unrounding of round vowel
\gr
\nt elicited with Ija Vasil'evna Krivoshapkina, sebjan030308_10:02
\tx Ọnịčaw         mindule         emuli               itteku.
\mb ọńa -čE    -W   min     -(dU)LE em   -U    -LI      it  -DE       -W
\ge write  -pf.ptc -acc 1sg.obl -loc    come -caus -imp.2sg see -purp.cvb -poss.1sg
\ft
\ph At first said "ọnịčaw umuli", and then repeated more slowly the above.
\nt When I asked whether one could also say "ittew", she said yes, but then one would put the converb at the front:
\tx Ittew                   ọnịčaw         emuli.
\mb it  -DE       -W        ọńa -čE    -W   em   -U    -LI
\ge see -purp.cvb -poss.1sg write  -pf.ptc -acc come -caus -imp.2sg

\id DesignativeA28a
\ref elicited with Ekaterina Shadrina, sebjan050308_keti_5:00
\tx Nọŋan gorodla        horrin             ekmi           mendenemi.               Baktịdʒị haːča
\mb nọŋan gorod  -(dU)LE hor -RI  -n(I)     eken  -J       mende  -nE     -mI       bak  -RIdʒI  haː -čE
\ge 3sg      town.R -loc    go  -pst -poss.3sg older -prfl.sg search -intent -cond.cvb find -ant.cvb know -pf.ptc

\tx ekenni          ịlan anŋanị čawdalan                   ahịkan   kụŋaw     baldụkanča
\mb eken  -n(I)     ịlan anŋan    čawda    -(dU)LE -n(I)     asị -KEn kụŋa -W   balda   -WkEn -čE
\ge older -poss.3sg three  year      back.part -loc    -poss.3sg woman -dim child   -acc be.born -caus -pf.ptc

\tx goːniken.
\mb goːn -nIkEn
\ge say   -sim.cvb
\ft
\ru Он пошел в город искать свою сестру. Когда он ее нашел, он узнал что она 3 года назад родила ребенка, девочку.

\id Imperatives05
\ref elicited with Ekaterina Shadrina 22.02.08; sebjan220208_1_18:18
\tx Moskvala       ịstịdʒị telefonat           goːŋenni,         biː ịbgọt     ịstaŋụs
\mb Moskva -(dU)LE ịs  -RIdʒI  telefon     -E-Č   goːn -ŋE     -nrI biː ịbgọ -Č  ịs  -DEŋ       -W   -s(I)
\ge Moscow -loc    reach -ant.cvb telephone.R -ep-ins say   -pol.imp -2sg 1sg  good     -ins reach -pst.ptc    -acc -poss.2sg

\tx haːdakụn.
\mb haː -DE       -W
\ge know -purp.cvb -poss.1sg
\ft
\ru Когда ты прилетишь в Москву, пожалуйста, сразу позвони мне, чтобы я знала, что все хорошо получилось.
\gr She claimed that it had to be haːdakuN, not haːdaku.
\nt
\nt elicited with Ija Vasil'evna Krivoshapkina, sebjan070308_33:25
\tx Moskvala       ịhmị,       mindule         zvonnaːŋannị,      bekečen            ịbga    goːniken
\mb Moskva -(dU)LE ịs  -mI       min     -(dU)LE zvonnaː -ŋE     -nrI bekeč -E-n(I)      ịbgọt goːn -nIkEn
\ge Moscow -loc    reach -cond.cvb 1sg.obl -loc    phone.Y  -pol.imp -2sg all    -ep-poss.3sg good      say   -sim.cvb

\tx haːdakụ               //  haːdaw.
\mb haː -DE       -W        *// haː -DE       -W
\ge know -purp.cvb -poss.1sg *** know -purp.cvb -poss.1sg

\id Kejmetinova_TV_family_004
\ref 0:16; KNK
\tx Ele          ńarị alačaddan,                 ele          iːridʒi      meːn tuhlij
\mb erek -(dU)LE ńarị alat -E-D     -R(E)   -n(I) erek -(dU)LE iː   -RIdʒI  meːn tus     -(dU)LI -J
\ge prox -loc    man     wait -ep-prog -nonfut -3sg  prox -loc    enter -ant.cvb refl  about.Y -prol   -prfl.sg

\tx [ukčendʒim      goːniken]     meːn tuhlij,                  meːn semjaj            [dʒugulij]
\mb ukčen -DʒI -m   goːn -nIkEn   meːn tus     -(dU)LI -J       meːn semja    -J       dʒugu -(dU)LI -J
\ge tell   -fut  -1sg say   -sim.cvb refl  about.Y -prol   -prfl.sg refl  family.R -prfl.sg about  -prol   -prfl.sg

\tx dʒugulij,              poselok   [ukčenehme]           Sebjan-Küöl dʒugulin                otton
\mb dʒugu -(dU)LI -J       poselok   ukčen -E-m    -E-n(I) Sebjan-Küöl dʒugu -(dU)LI -n(I)     otton
\ge about  -prol   -prfl.sg village.R tell   -ep-des -ep-3sg Sebjan-Küöl about  -prol   -poss.3sg dp.Y

\tx ukčendej                 tiːke teːleŋdʒin.
\mb ukčen -DE       -J       tiek   teːleŋ -DʒI -n(I)
\ge tell   -purp.cvb -prfl.sg now    tell     -fut  -3sg

\ft KNK: Here a man is waiting, having come here he will tell about himself [TVK: saying I will tell], about his family [TVK: about -
with Even root], about the village [TVK: wants to tell] Sebjan-Küöl.
\ru Здесь ждет мужчина, зайдя сюда про себя про свою семью, поселок С-К чтобы рассказать, сейчас расскажет.
\ph when KNK says dʒuguli, it should be dʒuguliN, but he repeats what TVK is saying

\id Kejmetinova_TV_family_058
\ref 4:59
\tx Irildu ọːrọkọn,               tiːk daγanï voskresenjadu,   hịgịːla       horgereridʒur,
\mb irildu ọː  -REk      -E-n(I)      tiek  daγanï voskresenja -DU  hịgịː -(dU)LE hor -Gr(E) -RIdʒI  -L
\ge summer become -cond.cvb -ep-poss.3sg now   even.Y   Sunday.R    -dat forest     -loc    go  -hab   -ant.cvb -pl

\tx [stammers] hịgịːla       ịaw      dʒepnerep                    goːniken      horgerrep,                 "halgïn".
\mb stammers   hịgịː -(dU)LE ịak -W   dʒeb -nE     -R(E)   -p      goːn -nIkEn   hor -Gr(E) -R(E)   -p      halgïn
\ge stammers   forest     -loc    what  -acc eat   -intent -nonfut -1pl.in say   -sim.cvb go  -hab   -nonfut -1pl.in air.Y
\ft When it turns summer, even now on Sundays we go to the forest, we go to get some air.
\ru Когда наступает лето, и сейчас в воскресенье, пойдя в лес, говоря что мы идем дышать свежим воздухом, идем.
\ph
\gr "salgïn hie"....
\nt

\id Kejmetinova_TV_family_059
\ref 5:08
\tx Otton halgïn goːniken      ńọkadịt       toren     bičeːdʒin.
\mb otton halgïn goːn -nIkEn   ńọka -DI   -Č  tore  -n  bi -čE    -DʒI -n(I)
\ge dp.Y  air.Y   say   -sim.cvb Sakha   -adjr -ins speak -nr be -pf.ptc -fut  -3sg

\ft And "halgïn" (air) is probably a Sakha word.
\ru А салгын это якутское слово наверно.
\ph
\gr
\nt

\id Kejmetinova_TV_pear_story_006
\ref 0:48
\tx Dʒoːr korzinaw      milteremkenče,           tarịt ịlan korzinaj,
\mb dʒoːr korzina  -W   miltereːn  -WkEn -čE    tarịt ịlan korzina  -J
\ge two     basket.R -acc become.full -caus -pf.ptc then    three  basket.R -prfl.sg

\tx taraŋị           milteremkendej                       goːmi
\mb tarak -ŋ  -J       miltereːn  -WkEn -DE       -J       goːn -mI
\ge dist  -aln -prfl.sg become.full -caus -purp.cvb -prfl.sg say   -cond.cvb

\tx gurgeːwčiwren.
\mb gurgeːwči -Gr(E)      -n(I)
\ge work        -hab.nonfut -3sg

\ft He has filled two baskets, then three baskets, he is working in order to fill these.
\ru Две корзины заполнил, потом 3 свои корзины, чтобы эти заполнить, работает.
\ph
\gr
\nt

\id Kejmetinova_TV_pear_story_026
\ref 2:02
\tx Tar   omen korzinaw,     tar   bejčenteki      ogile  kojeːtten,
\mb tarak omen korzina  -W   tarak bej -KEn -t(E)kI ogile  kojeːt -R(E)   -n(I)
\ge dist  one  basket.R -acc dist  man -dim -all    on.top look.at -nonfut -3sg

\tx ọːn nekedden                   goːniken.
\mb ọːn nek -E-D     -R(E)   -n(I) goːn -nIkEn
\ge how    do  -ep-prog -nonfut -3sg  say   -sim.cvb

\ft That one basket, he looked up towards that man, what he's doing.
\ru Это одну корзину, посмотрел наверх на этого человечка, что он там делает.
\ph
\gr
\nt

\id Kejmetinova_TV_pear_story_028
\ref 2:07
\tx Ehni              awdatta        goːniken,     garịdʒị  tar   korzinaw,
\mb e   -R(E)   -n(I) awdat -R       goːn -nIkEn   ga   -RIdʒI  tarak korzina  -W
\ge neg -nonfut -3sg  worry -neg.cvb say   -sim.cvb take -ant.cvb dist  basket.R -acc

\tx belosipedi         torre         neːdni.
\mb velosiped -J       tor   -(dU)LE neː       -n(I)
\ge bicycle.R -prfl.sg earth -loc    put.nonfut -3sg

\ft He took that basked and put his bike on the ground, because (the man) doesn't pay attention.
\ru Взяв эту корзину, положил велосипед на землю, потому что он не обратил внимание.
\ph
\gr The phrase with "goːniken" can be understood as the mental direct speech of the boy, and of
course because the guy isn't looking, he decides to steal the whole basket.
\nt
\qu

\id Kejmetinova_TV_pear_story_063
\ref 3:58
\tx Tar   ịlan kụŋačal      buollar tar   ukčenne           uručun, omen
\mb tarak ịlan kụŋa -KEn -L  buollar tarak ukčen -R(E)       uručun  omen
\ge dist  three  child   -dim -pl dp.Y    dist  tell   -nonfut.3pl it.seems one

\tx kụŋa hotuhnidʒi                horuggeren,                    hiː
\mb kụŋa hotu       -s(E)n -RIdʒI  hor -U    -D    -Gr(E) -E-n(I) hiː
\ge child   carry.away -lim   -ant.cvb go  -caus -prog -hab   -ep-3sg 2sg

\tx ịawụs,              goːniken      [mm, korzina].
\mb ịak -W   -E-s(I)      goːn -nIkEn   mm   korzina
\ge what  -acc -ep-poss.2sg say   -sim.cvb mhm  basket.R

\ft And these three kids it seems told (him) that one child carried away your what [mhm, the
basket].
\ru А эти трое детей кажется рассказали что один ребенок уносил утащив твое это.
\ph
\gr
\nt

\id Krivoshapkina_AE_childhood_060
\ref 6:38; AEK
\tx Erek minu         mendedde                 ebit,
\mb erek min     -W   mende  -D    -R(E)       ebit
\ge prox 1sg.obl -acc search -prog -nonfut.3pl it.seems.Y

\tx dekindeku,                     goːniken.
\mb diken      -DE       -W        goːn -nIkEn
\ge hide(intr) -purp.cvb -poss.1sg say   -sim.cvb

\ft It seems they are looking for me, let me hide.
\ru Это меня ищут оказывается, дай-ка я спрячусь, говоря.
\ph
\gr
\nt

\id Krivoshapkina_AE_childhood_067
\ref 7:26; AEK
\tx Dʒụːlar               horgelde             goːniken.
\mb dʒụː -(dU)LE -WUr     hor -GEr        =DE  goːn -nIkEn
\ge house    -loc    -prfl.pl go  -imp.1pl.in =ptl say   -sim.cvb

\ft Saying "Let's go home".
\ru Пошли домой, говоря.
\ph
\gr

\id Krivoshapkina_AE_childhood_068
\ref 7:31; AEK
\tx Dʒụːlaj               etem           horre        biː [kokedʒim]
\mb dʒụː -(dU)LE -J       e   -t(E) -m   hor -R       biː koke -DʒI -m
\ge house    -loc    -prfl.sg neg -fut  -1sg go  -neg.cvb 1sg  die  -fut  -1sg

\tx ọlọx     etem           horre,       goːniken.
\mb ọlọx     e   -t(E) -m   hor -R       goːn -nIkEn
\ge completely.Y neg -fut  -1sg go  -neg.cvb say   -sim.cvb

\ft Saying "I'm not going home, [I'll die]  I'm not going home at all".
\ru Домой я не пойду [помру] вообще не пойду, говоря.
\ph
\gr
\nt

\id Krivoshapkina_AE_childhood_080
\ref 9:06; AEK
\tx Erew      ịrbačịjaktakkïn, ọddịdʒịńụn
\mb erek -W   ịrbat -E  -jEktEkkIn ọd -RIdʒI  =ńUn
\ge prox -acc drag    -ep -nec.2sg.Y stop -ant.cvb =emph

\tx emejektekkin        dʒụːlaj               goːniken      [kirekeː]
\mb em   -E  -jEktEkkIn dʒụː -(dU)LE -J       goːn -nIkEn   kire  =kE
\ge come -ep -nec.2sg.Y house    -loc    -prfl.sg say   -sim.cvb dirty =emph

\tx dʒụːl    bejil      horeket....
\mb dʒụː -L  bej -E-L   hor -REk
\ge house    -pl man -ep-pl go  -cond.cvb

\ft You have to drag this, having only finished you have to come home, they said.... 
\ru Это ты должна таскать, только закончив должна возвращаться домой, говоря,
... люди...
\ph
\gr
\nt It's not clear what "dʒụːl bejil" is supposed to mean, nor the "hereket"; she may
have wanted to say "herreketnen" kogda oni ujdut - prixodit eta zhenshina
(sentence82)
\qu is the meaning 'as soon as you have finished you have to come home' or is it 'only when
you have finished you have to come home'??

\id Krivoshapkina_AE_childhood_111
\ref 12:23; AEK
\tx Tarịt buolla, üleleːnedʒinni           goːniken
\mb tarịt buollar üleleː -nE     -DʒI -nrI goːn -nIkEn
\ge then    dp.Y    work.Y   -intent -fut  -2sg say   -sim.cvb

\tx nokkerer,            oskuolaga    emi           üörenne
\mb nek -Gr(E)      -r   oskuolaγa   e   -mI       üören -R
\ge do  -hab.nonfut -3pl school.dat.Y neg -cond.cvb study.Y -neg.cvb

\tx [henemi             tarak].
\mb hene      -mI       tarak
\ge despise.Y -cond.cvb dist

\ft And then they said "you'll go work, if you don't go to school".
\ru А потом, ты пойдешь работать говорил, если не учишься в школе.
\ph
\gr
\nt

\id Krivoshapkina_AE_childhood_114
\ref 12:53; AEK
\tx Tarakamńụn       tadụ     ịbgọ  kas        hïllaːkka   ịbgọ
\mb tarakam       =ńUn tarak -DU  ịbgọt kas        hïllaːkka   ịbgọt
\ge in.those.days =emph dist  -dat good      how.many.Y in.the.year.Y good

\tx ọjụ      tetteŋet                       ọːdnị,  dụrbańa
\mb ọj    -W   tet    -DEŋ    -E-t(I)         ọː  -n(I) dụrbańa
\ge clothes -acc put.on -pst.ptc -ep-poss.1pl.in become -3sg  white

\tx partuku,     formaw         bottitnen,
\mb fartuk  -W   forma     -W   boː -Č  -RI  -tEn
\ge apron.R -acc uniform.R -acc give -res -pst -poss.3pl

\tx erew     tetutčihnen                      oskuoladu     goːmi.
\mb erek -W  tet    -U    -Č  -DʒI -sEn      škola   -DU  goːn -mI
\ge prox -accput.on -caus -res -fut  -poss.2pl school.R -dat say   -cond.cvb

\ft Only then, there... in which year... did we put on good clothes, they gave
(everyone) a white apron, a uniform, saying "this you will wear in school".
\ru Только тогда там ... в каком же году... хорошую одежду мы надели, белый
фартук, форму раздавали, это будете надевать в школе.
\ph
\gr tetteŋet ọːdnị = my stali s xoroshej odezhdoj (nuance: she doesn't really
remember so well, when it was); tetteŋu ọːdnị = ja stala s xoroshej odezhdoj,
tetteŋes ọːdnị = ty stal s xoroshej odezhdoj; it is NOT possible to exchange the
person marking on the verb and auxiliary as in Sakha, i.e. *tetteŋen ọːrap is
ungrammatical; bottitnen - here, the Resultative suffix gives a distributive
meaning;  in Sebjan, the FUT.2PL takes possessive person marking, while all the
other person-number forms take the verbal person markers!!!,
\nt

\id Krivoshapkina_AE_childhood_116
\ref 13:23; AEK
\tx Etem           horre        dʒụːlaj               goːnteken,
\mb e   -t(E) -m   hor -R       dʒụː -(dU)LE -J       goːn -ntEkEn
\ge neg -fut  -1sg go  -neg.cvb house    -loc    -prfl.sg say   -mult.cvb

\tx očossolowu                             dʒe,  nehiːle
\mb očos         -čE    -(dU)LE -W        dʒe   nehiːle
\ge be.stubborn.Y -pf.ptc -loc    -poss.1sg well.Y barely.Y

\tx horuken.
\mb hor -WkEn
\ge go  -caus.nonfut.3pl

\ft When I became stubborn, saying that I won't go home, they barely sent me off.
\ru Когда я заупрямилась, что не пойду домой, еле отправили.
\ph
\gr The correct person marking on the Perfect Participle should be just -W, but here
in Sebjan they frequently say -wu; in general, there is no difference in meaning
between goːniken and goːnteken, though here her use of goːnteken may have
been prompted by the fact that she was stubborn and repeated and repeated that
she wouldn't go home, i.e. there may be a nuance of iterativity here
\nt

\id Krivoshapkina_AE_childhood_119
\ref 13:39; AEK
\tx Permele        horujdekterediː,
\mb ferma  -(dU)LE hor -U    -j    -dEg      -tere  =diː
\ge farm.R -loc    go  -caus -conn -assert.Y -3pl.Y =emph.Y

\tx tala          horgel          goːniken.
\mb tarak -(dU)LE hor -GEr        goːn -nIkEn
\ge dist  -loc    go  -imp.1pl.in say   -sim.cvb

\ft They took me to the farm, right, saying "Let's go there".
\ru Повели же на ферму, говоря туда пойдем.
\ph
\gr
\nt
\qu

\id Krivoshapkina_Marta_bear_013
\ref 1.55
\tx Oo, ịamị tutedden                        goːniken      mọːdarganịkan      kojeːttep              delbi  dʒoːridʒur,
\mb oo  ịamị tut    -E-D     -R(E)   -E-n(I) goːn -nIkEn   mọːdarga    -nIkEn   kojeːt -R(E)   -p      delbi  dʒoːr -NI   -dʒUr
\ge oh  why      here.R -ep-prog -nonfut -ep-3sg say   -sim.cvb be.surprised.Y -sim.cvb look.at -nonfut -1pl.in very.Y two     -coll -ins.prefl.pl

\tx Kača buollar...
\mb Katja buollar
\ge Katja dp.Y
\ft Oh, why is he running, we wondered, both of us closely watching, and Katja....
\ru Оо почему он бежит, мы удивляясь смотрели пристально вдвоем, а Катя...
\ph goːni... mọːdarga...
\gr
\nt

\id Krivoshapkina_Marta_bear_018
\ref 2:16
\tx Tarak biː noːwu                    Kača ulgimidni:
\mb tarak biː noː            -W        Katja ulgimi     -n(I)
\ge dist  1sg  younger.sibling -poss.1sg Katja ask.nonfut -3sg
\ft And my sister Katja asked:
\ru Моя сестренка Катя спросила:
\ph
\gr
\nt

\id Krivoshapkina_Marta_bear_019
\ref 2:18
\tx Taraw      ammụ           amantị            ịamị kụːńịddan                tawụr, goːniken.
\mb tarak -W   aman   -W        aman   -t(I)        ịamị kụːnị -D    -R(E)   -n(I) tawụr  goːn -nIkEn
\ge dist  -acc father -poss.1sg father -poss.1pl.in why      scream     -prog -nonfut -3sg  this     say   -sim.cvb

\ft "Why is my father, our father, screaming like that?"
\ru Мой отец, наш отец, почему кричит вот.
\ph
\gr
\nt

\id Krivoshapkina_Marta_bear_034
\ref 3:18
\tx Taral        moddʒir          goːmi,         bi   beju,            emiske     moddʒir          buoluo
\mb tarak -E-L   mod    -DʒI -r   goːn -mI       biː bej    -W        emiske     mod    -DʒI -r   buoluo
\ge dist  -ep-pl notice -fut  -3pl say   -cond.cvb 1sg  self.Y -poss.1sg suddenly.Y notice -fut  -3pl probably.Y

\tx goːniken,     ŋeːlelehnem                            meːn dọːlaj.
\mb goːn -nIkEn   ŋeːl    -E-L     -E-s(E)n -R(E)   -m   meːn dọː -(dU)LE -J
\ge say   -sim.cvb be.afraid -ep-inch -ep-lim  -nonfut -1sg refl  inside -loc    -prfl.sg

\ft "Those will notice, what if they notice" I thought with a fright.
\ru Эти заметят вдруг они заметят я испугалась про себя.
\ph
\gr
\nt

\id Krivoshapkina_Marta_bear_064
\ref 5:04
\tx Biː ele          emneken                     buolla, biː brosta   heːruku     naŋịram,          naŋịrịdʒị buollar
\mb biː erek -(dU)LE em   -REk      -E-n(I)      buollar biː prosto   heːruk -W   naŋị -R(E)   -m   naŋị -RIdʒI   buollar
\ge 1sg  prox -loc    come -cond.cvb -ep-poss.3sg dp.Y    1sg  simply.R bag     -acc search  -nonfut -1sg search  -ant.cvb  dp.Y

\tx ịaw      nụgahnam,                    patron   igin  biče      pačkala,        pačkalkan     patron   igin
\mb ịak -W   nụg    -E-s(E)n -R(E)   -m   patron   iŋin bi -čE    pačka   -(dU)LE pačka   -lkEn patron   iŋin
\ge what  -acc take.out -ep-lim  -nonfut -1sg bullet.R etc.Y be -pf.ptc packet.R -loc    packet.R -prop bullet.R etc.Y

\tx nụgahnịdʒị          - "biː erit         nọːdadʒịm"    goːniken,     goːnem:
\mb nụg    -E-s(E)n -RIdʒI  - biː  erek -E-Č   nọːda -DʒI -m   goːn -nIkEn   goːn -R(E)   -m
\ge take.out -ep-lim  -ant.cvb - 1sg   prox -ep-ins throw    -fut  -1sg say   -sim.cvb say   -nonfut -1sg

\ft And if he comes here, I searched around in the saddle bag, having searched I took out bullets that were still in a packet, I took out a packet of
bullets, "I will throw this (at the bear)", I said.
\ru А если он сюда придет, я порылась во вьюке, порывшись достала патроны еще были в пачках, достав патроны в пачках я этим буду
бросать. сказала.
\ph

\id Krivoshapkin_Segen_006
\ref 2:34
\tx N... eweditte...          eweditte             torenet           [stammers] oloŋxow
\mb      ewen -DI   -Č  =DE  ewen -DI   -Č  =DE  tore  -n  -E-Č   stammers   oloŋxo    -W
\ge      Even -adjr -ins =ptl Even -adjr -ins =ptl speak -nr -ep-ins stammers   Sakha.epos -acc

\tx ńịmkam      ńịmkabgarača              goːniken      [stammers] dọlčịrịw.
\mb ńịmkan -W   ńịmkan -B   -Gr(E) -čE    goːn -nIkEn   stammers   dọlčị -RI  -W
\ge tale      -acc tell.tale -med -hab   -pf.ptc say   -sim.cvb stammers   listen     -pst -poss.1sg

\ft I listened [and realized] that in Ewen it is possible to tell the olongxo.
\ru Я слушал что и на эвенском языке можно рассказывать олонгхо.
\ph oloŋxoː
\gr ńịmkamču = ja mog by rasskazat'; ńịmkamčas = ty mog by rasskazat'; *ńịmkabgaračam = ungrammatical; ńịmkabgarača
= obychno, postojanno rasskazyvaetsja
\nt

\id Krivoshapkin_Segen_012
\ref 3:45
\tx Oo dʒe   tarịt, meːnken   eŋenni           horre        tiek svodka       mut
\mb oo dʒe   tarịt  meːn -KEn e   -ŋE     -nrI hor -R       tiek svodka       mut
\ge oh well.Y then     refl  -dim neg -pol.imp -2sg go  -neg.cvb now  statistics.R 1pl.in

\tx dʒoːridʒur               horudewur;                   ọːn-gụl   abịga     ịaw      bejilbu
\mb dʒoːr -NI   -dʒUr        hor -U    -DE       -WUr     ọːn =(W)Ul  abaga       ịak -W   bej -E-L   -W
\ge two     -coll -ins.prefl.pl go  -caus -purp.cvb -prfl.pl how    =indef  grandfather what  -acc man -ep-pl -acc

\tx ịlgụdaŋan                 ịaw      dọldaram           goːniken.
\mb ịlgị -DEŋ    -E-n(I)      ịak -W   dọlda -R(E)   -m   goːn -nIkEn
\ge ??       -pst.ptc -ep-poss.3sg what  -acc hear    -nonfut -1sg say   -sim.cvb

\ft Saying "Oh dear, don't go alone, let's take the statistics together now, somehow a bear has killed/eaten people, I heard."
\ru О дже, один не ходи (в будущем), мы сейчас вдвоем давай отнесем сводку, как-нибудь медведь людей задрал, я
слышал.

\id Krivoshapkin_Segen_015
\ref 4:17
\tx Tarak Ịndịbal gerbe ewedit          Nụndịmbal goːŋneridnen,             tarak
\mb tarak Ịndịbal gerbe ewen -DI   -Č  Nụndịmbal goːn -Gr(E) -RI  -tEn      tarak
\ge dist  Yndybal     name  Even -adjr -ins Nundimbal     say   -hab   -pst -poss.3pl dist

\tx [stammers] vremjaldu,      Nụndịmbal, Ịndịbal, Nụndịmbal goːniken.
\mb stammers   vremja -L  -DU  Nụndịmbal  Ịndịbal  Nụndịmbal goːn -nIkEn
\ge stammers   time.R -pl -dat Nundimbal      Yndybal      Nundimbal     say   -sim.cvb

\ft This Yndybal, they used to call it Nundimbal in Ewen in those days.
\ru Этот Ындыбал, раньше по-эвенски обычно называли Нундимбал.
\ph second Ịndịbal --> Ịndụbal
\gr genneridnen = poshli zvat'; biː goːŋnem = biː goːŋnerem = ja obychno nazyvaju, govorju --> Ija Krivoshapkina says
that goːŋne has a generic, habitual meaning, derived from goːn --> it can of course be analysed as "goːn" + the Habitual
suffix -Gr(E), with consonant assimilation!
\nt Ija Krivoshapkina's etymology of "Nụndịmbal": nun = bol'shaja reka; din = ravnyj po razveram; ba = gorizont -->
"gorizonty, ravnyje po razmeram bol'shoj reke"

\id Krivoshapkin_Segen_020
\ref 4:56
\tx Aerọdrọm buolla  tara  ịŋadụ  ịŋalị     girkepče,          mọstawčin
\mb aerodrom.R    buolla  tarak ịŋa -DU  ịŋa -(dU)LI girke  -B   -čE    mọsta -G(E)čIn
\ge aerodrome.R   dp.Y    dist  stone  -dat stone  -prol   spread -med -pf.ptc floor.Y -sml

\tx ọːpča,          gọl    ọjlịn                 kụńadʒịn,             tar   ịŋaw
\mb ọː  -B   -čE    gọl    ọj    -(dU)LI -n(I)     kụńa         -DʒI -n(I) tarak ịŋa -W
\ge become -med -pf.ptc main.log surface -prol   -poss.3sg run(of.animals) -fut  -3sg  dist  stone  -acc

\tx igin  oŋkečel         goːniken,     oo, ịbgọt     ebit       dʒe   goːnteken      mut
\mb iŋin oŋke -čE    -L  goːn -nIkEn   oo  ịbgọ -Č  ebit       dʒe   goːn -ntEkEn   mut
\ge etc.Y pour  -pf.ptc -pl say   -sim.cvb oh  good     -ins it.seems.Y well.Y say   -mult.cvb 1pl.in

\tx orelderit.
\mb orelde   -RI  -t(I)
\ge be.happy -pst -poss.1pl.in
\ft Our aerodrom (was) covered in stone, made like a floor, it will run over the logs (??), they said that they poured stones
and such (this might have been tar), we were glad that it was good.
\ru Наш аэкодром устлан камнем, сделано как полы, побежит по бревнам, сказали что это вылили камни (м.б. имел ввиду
асфальт), мы обрадовались, что хорошо.
\ph ịŋalịtịn - but the -tin is just stutter
\gr no difference goːniken and goːnteken
\nt In the dictionary, "gọl" is translated as the 'main log that maintains the fire', and Ekaterina Shadrina has been using it as a
general word for "log". Ija Krivoshapkina however says that it means "wood, wooden".

\id Krivoshapkin_Segen_030
\ref 6:10
\tx Ee, mut    bihep              goːnteken,     biːńun   toːremu               dọldarịdʒụr,  omen bej
\mb ee  mut    bi -R(E)   -p      goːn -ntEkEn   biː =ńUn toːren -W   -W        dọlda -RIdʒI  -L  omen bej
\ge eh  1pl.in be -nonfut -1pl.in say   -mult.cvb 1sg  =emph word    -acc -poss.1sg hear    -ant.cvb -pl one  man

\tx torehnen
\mb tore  -s(E)n      -E-n(I)
\ge speak -lim.nonfut -ep-3sg
\ft Saying "yes, we are", having heard just my words, one man started to speak:
\ru Говоря, да мы есть, услышав только мое слово, один человек заговорилл:
\ph
\gr no difference goːniken or goːnteken

\id Krivoshapkin_Segen_034
\ref 6:38
\tx Oo, Dmitrij Krivošapkin iduk       emenni            ele          hiː, goːniken.
\mb oo  Dmitrij Krivošapkin iduk       em   -R(E)   -nrI erek -(dU)LE hiː  goːn -nIkEn
\ge oh  Dmitrij Krivoshapkin from.where come -nonfut -2sg prox -loc    2sg   say   -sim.cvb
\ft Saying "Oh, Dmitrij Krivoshapkin, from where have you come here".
\ru ДК откуда ты сюда пришел, говоря.
\ph
\gr
\nt

\id Krivoshapkin_Segen_038
\ref 7:13
\tx Oo, Dmitrij Krivošapkin goːnteken,    hiː ọːk emenni,           goːnteken.
\mb oo  Dmitrij Krivošapkin goːn =t(E)kEn hiː ọːk em   -R(E)   -nrI goːn =t(E)kEn
\ge oh  Dmitrij Krivoshapkin say   =restr   2sg  when   come -nonfut -2sg say   =restr
\ft Saying "Oh, Dmitrij Krivoshapkin, when did you arrive".
\ru ДК говоря, когда ты приехал, говоря.
\ph
\gr
\nt

\id Krivoshapkin_Segen_040
\ref 7:23
\tx Tarak dʒe:  ee erek nọŋan uže      komandirovkala          emče,       goːnteken,    [stammers]
\mb tarak dʒe   ee erek nọŋan uže      komandirovka    -(dU)LE em   -čE    goːn =t(E)kEn stammers
\ge dist  well.Y eh prox 3sg      already.R business.trip.R -loc    come -pf.ptc say   =restr   stammers

\tx ịbgọt     bihit                goːnteken,    orelder              delbi.
\mb ịbgọ -Č  bi -RI  -t(I)        goːn =t(E)kEn orelde          -r   delbi
\ge good     -ins be -pst -poss.1pl.in say   =restr   be.happy.nonfut -3pl very.Y

\ft So he "He's already come on a business trip", saying "we lived well"; they were very glad.
\ru Так он: "Он уже приехал на командировку", говоря, "мы хорошо жили/были", говоря, они очень обрадовались.
\ph

\id Krivoshapkin_Segen_044
\ref 7:45
\tx Tarịt dʒe   [stammers] orelderep                egdʒen, hiː komandirovkala          emče
\mb tarịt dʒe   stammers   orelde   -R(E)   -p      egdʒen  hiː komandirovka    -(dU)LE em   -čE
\ge then    well.Y stammers   be.happy -nonfut -1pl.in big      2sg  business.trip.R -loc    come -pf.ptc

\tx bihenni,        goːnteken      [laughs]        nekre.
\mb bi -R(E)   -nrI goːn -ntEkEn   *laugh -R       nek -R(E)
\ge be -nonfut -2sg say   -mult.cvb ***    -neg.cvb do  -nonfut.3pl

\ft Then saying "we are very glad, you came on a business trip", they did.
\ru Потом "мы вот очень рады, ты приехал в командировку", говоря, стали делать.
\ph
\gr no difference goːniken or goːnteken

\id SlepcovaNA_her-class_25b
\ref
\tx Dʒụːlawụr           er   kụŋakkal      haːn kụŋalduk         mut    kụŋaldụkụt
\mb dʒụː -(dU)LE -WUr     erek kụŋa -KEn -L  haːn kụŋa -L  -DUk(U) mut    kụŋa -L  -DUk(U) -t(I)
\ge house    -loc    -prfl.pl prox child   -dim -pl other child   -pl -abl    1pl.in child   -pl -abl    -poss.1pl.in

\tx goːmi          enmurde              ammụrda,           "eńeː,   amaː"     goːniken      nọŋartan
\mb goːn -mI       enen   -WUr     =DE  aman   -WUr     =DE  eńeː     amaː      goːn -nIkEn   nọŋartan
\ge say   -cond.cvb mother -prfl.pl =ptl father -prfl.pl =ptl mother.voc father.voc say   -sim.cvb 3pl

\tx ŋaːkkarar.
\mb ŋaːt -Gr(E)      -r
\ge call   -hab.nonfut -3pl
\ft At home these children call their mother and their father "eńe, amma", in contrast to other children, to our children.
\ru Дома эти дети в отличе от других детей, от наших детей, и мать и отца зовут "енье, амма".
\ph
\gr ABL + goːmi --> v otlichie ot

\id Stepanova_ZA_hunting_stado_05
\ref 10:09
\tx Nọŋan ele          mut    upeː       goːniken      họː herwiŋteri              herwiŋteridu
\mb nọŋan erek -(dU)LE mut    upeː       goːn -nIkEn   họː herwiŋte      -RI       herwiŋte      -RI       -DU
\ge 3sg      prox -loc    1pl.in grandmother say   -sim.cvb very   respect.deeply -impf.ptc respect.deeply -impf.ptc -dat

\tx muttu        nọŋńụntan        nulgeweːttit.
\mb mut    =DU   nọŋ -ńUn -tEn      nulge   -WEːČ -RI  -t(I)
\ge 1pl.in =disj 3sg    -com  -poss.3pl migrate -gnr    -pst -poss.1pl.in

\ft Here there was our granny, very much respected by us, we always migrated with them.
\ru Здесь была наша бабушка, очень уважаемая нами, мы с ними постоянно кочевали.
\ph
\gr
\nt

\id Stepanova_ZA_hunting_stado_07
\ref 10:27
\tx Nọŋman                mut    upeː       goːniken      gerbekkerrit
\mb nọŋ -W   -E-n(I)      mut    upeː       goːn -nIkEn   gerbe -Č  -Gr(E) -RI  -t(I)
\ge 3sg    -acc -ep-poss.3sg 1pl.in grandmother say   -sim.cvb name  -res -hab   -pst -poss.1pl.in

\ft We called her granny.
\ru Мы ее называли упе.
\ph
\gr
\nt

\id Stepanova_ZA_hunting_stado_12
\ref 10:59
\tx Biː ammụ           naprimer      ečin      goːniken      gerbutti             bihitnen,         Agaːpị
\mb biː aman   -W        naprimer      erroːčin goːn -nIkEn   gerbu -Č  -RI       bi -RI  -tEn      Agafja
\ge 1sg  father -poss.1sg for.example.R prox.qual  say   -sim.cvb call  -res -impf.ptc be -pst -poss.3pl Agafja

\tx amannị         goːniken,      egdʒen kụŋadʒịn.
\mb aman   -n(I)     goːn -nIkEn    egdʒen kụŋa -DʒI        -n(I)
\ge father -poss.3sg say   -sim.cvb  big     child   -ins.prfl.sg -poss.3sg

\ft For example they called my father like this, Agafja's father, after his eldest child.
\ru Моего отца например так называли, отец Агафьи, по старшему ребенку.
\ph
\gr
\nt

\id Stepanova_ZA_hunting_stado_13
\ref 11:03
\tx er   biː upeːwu                    ejmu             ekmen
\mb erek biː upeː       -W   -W        enen   -W        eken         -W   -E-n(I)
\ge prox 1sg  grandmother -acc -poss.1sg mother -poss.1sg older.sister -acc -ep-poss.3sg

\tx ere  Duńa eńinni          goːniken,     Nikifor eńinni          goːniken,     tačịn       gerbutti[t].
\mb erek Duńa enen   -n(I)     goːn -nIkEn   Nikifor enen   -n(I)     goːn -nIkEn   tarọːčịn gerbu -Č    -RI  -t(I)
\ge prox Dunja mother -poss.3sg say   -sim.cvb Nikifor mother -poss.3sg say   -sim.cvb dist.qual      call  -res   -pst -poss.1pl.in

\ft My grandmother, my mother's older sister, we used to call "mother of Dunja", "mother of Nikifor".
\ru Мою бабушку старшую сестру матери, называли мать Дуни, мать Никифора.
\ph
\gr
\nt

\id Stepanova_ZA_hunting_stado_16
\ref 11:23
\tx Dʒụːla       tegečiddin,                             tar   upeː       muttule        ńimegneridʒi,
\mb dʒụː -(dU)LE teg      -E-Č   -E-D     -RI  -n(I)     tarak upeː       mut    -(dU)LE nimegne          -RIdʒI
\ge house    -loc    sit.down -ep-res -ep-prog -pst -poss.3sg dist  grandmother 1pl.in -loc    visit.neighbours -ant.cvb

\tx emnidʒi      "upeː,     ma"   goːniken      boːčelen.
\mb em   -RIdʒI  upeː       ma    goːn -nIkEn   boː -čE    -(dU)LE -n(I)
\ge come -ant.cvb grandmother here! say   -sim.cvb give -pf.ptc -loc    -poss.3sg

\ft She was sitting in the house, that granny had come to us for a visit, when he gave (her the prey) with the words "here, granny".
\ru Она сидела в доме, это бабушка к нам пришла в гости, когда он дал со словами, бабушка на.
\ph
\gr
\nt It's not clear from the sentence or the context who's sitting in the house, the babushka or the brother, though it is more likely that
she was sitting in the house, having come for a visit, and that he came from the hunt.

\id Stepanova_ZA_hunting_stado_20
\ref 11:50
\tx Ečin      goːniken      biː tiːk upeːdu          etem           ńịmaːdụr,               upeː
\mb erroːčin goːn -nIkEn   biː tiek  upeː       -DU  e   -t(E) -m   ńịmaːdụ        -R       upeː
\ge prox.qual  say   -sim.cvb 1sg  now   grandmother -dat neg -fut  -1sg share.hunting.spoils -neg.cvb grandmother

\tx minu         majụkandʒịnnị,     nọŋan bej ńịmaːdasčịrịkan
\mb min     -W   majụkan      -DʒI -nrI nọŋan bej ńịmaːdụ        -sčI  -REk      -E-n(I)
\ge 1sg.obl -acc spoil.the.hunt -fut  -2sg 3sg      man share.hunting.spoils -conat -cond.cvb -ep-poss.3sg

\tx naŋtịhnịdʒị      ọlọldawran                  goːniken.
\mb naŋtị -s(E)n -RIdʒI  ọlalda      -Gr(E)      -n(I) goːn -nIkEn
\ge grab     -lim   -ant.cvb be.frightened -hab.nonfut -3sg  say   -sim.cvb

\ft Saying like this "Now I will not share my hunting spoil with granny, granny will cast the evil eye on me, she gets frightened when a
person tries to share the hunting spoils, after she grabs (it)."
\ru Так говоря я сейчас бабушке не буду уделять добычу, бабушка меня сглазит, она когда человек пытается уделить ей добычу,
схватив пугается.
\ph
\gr
\nt

\id Stepanova_ZA_hunting_stado_27
\ref 12:37
\tx Ịak goːniken      nọŋartan emie   objazatelno    ịakkụl   neːkerelkekehel.
\mb ịak goːn -nIkEn   nọŋartan emie   objazatelno    ịak =(W)Ul neːkur  -E  -lkEn -KEn -SEl
\ge what  say   -sim.cvb 3pl         also.Y without.fail.R what  =indef gostinec -ep -prop -dim -pl

\ft Because they too always had some present.
\ru Потому что они тоже обязательно с каким-то гостинцем.
\ph
\gr
\nt iak goniken= here "potomu chto"

\id Stepanova_ZA_parents_04
\ref 14:02
\tx Tačịn       goːniken      kokednikenda             amantịkịw            goːnče      bihin,            biː hiːńun
\mb tarọːčịn goːn -nIkEn   koke -D    -nIkEn   =DE  aman   -t(E)kI -W        goːn -čE    bi -RI  -n(I)     biː hiː -ńUn
\ge dist.qual      say   -sim.cvb die  -prog -sim.cvb =ptl father -all    -poss.1sg say   -pf.ptc be -pst -poss.3sg 1sg  2sg  -com

\tx ajịč      tegettem,                     hiː minu                      ečes                 hịlgịtta
\mb aj   -E-Č   teg      -E-Č   -R(E)   -m   hiː min     -W   aj   -E-Č   e   -čE    -s(I)     hilge  -Č  -R
\ge good -ep-ins sit.down -ep-res -nonfut -1sg 2sg  1sg.obl -acc good -ep-ins neg -pf.ptc -poss.2sg muchit -res -neg.cvb

\tx goːniken.
\mb goːn -nIkEn
\ge say   -sim.cvb
\ft So she said to my father while she was dying "I lived well with you, you did not give me a hard time."
\ru Так она говорила моему отцу умирая, "я с тобой жила хорошо, ты меня не мучил".
\ph
\gr Ija said that "hịlgịtta" means 'ne muchil' and translated it like this; however, the form I have in the database and which I can find in
the dictionary is "hilge" - but Zoja Afanasavena says hilgittA, not hilgittE
\nt

\id Stepanova_ZA_parents_05
\ref 14:11
\tx Tar   nọŋan eńmu            kokečelen                     biː dʒoː  ịlan amńụmị,
\mb tarak nọŋan eńin  -W        koke -čE    -(dU)LE -n(I)     biː dʒoːr ịlan aman   -ńUn -J
\ge dist  3sg      mother -poss.1sg die  -pf.ptc -loc    -poss.3sg 1sg  two     three  father -com  -prfl.sg

\tx akńụmị                  ńan   er   ńoːńumi                     biː erek ịak goːniken      ńimeːr
\mb akan          -ńUn -J       ńaːn erek noː            -ńUn -J       biː erek ịak goːn -nIkEn   ńimer
\ge older.brother -com  -prfl.sg and    prox younger.sibling -com  -prfl.sg 1sg  prox what  say   -sim.cvb neighbouring.yurt

\tx engičimi                 ńimeːru              dʒaːlbị        dʒebukeni,           dʒaːlbị
\mb enen   -G(E)čIn -J       ńimer            -W   dʒaːl   -J       dʒeb -WkEn -RI       dʒaːl   -J
\ge mother -sml      -prfl.sg neighbouring.yurt -acc relatives -prfl.sg eat   -caus -impf.ptc relatives -prfl.sg

\tx itti,         ammị          itti          nọŋardụdnan             haŋaːnnị     biniken     emeːptiw.
\mb it  -RI       aman   -J       it  -RI       nọŋ -E-L   -DU  -tEn      haŋan -RI       bi -nIkEn   emeːn -B   -RI  -W
\ge see -impf.ptc father -prfl.sg see -impf.ptc 3sg    -ep-pl -dat -poss.3pl sew    -impf.ptc be -sim.cvb leave  -med -pst -poss.1sg

\ft When my mother died, I two, three... with my father, my older brother and with my younger brother, I remained like my mother
feeding my relatives, looking my relatives, looking after my father, sewing for them.
\ru Вот когда умерла моя мать, я 2 3.... со своим отцом, со старшим братом и с младшим братом, я вот как моя мать осталась
кормить своих родных, ухаживать за родными, ухаживать за отцом, шить для них.

\id Stepanova_ZA_parents_06
\ref 14:37
\tx Tarịt họː mergeːttiw             ọːna biː akmị                 họːj[a] ịstadadụ        bihi
\mb tarịt họː mergeːt -RI  -W        ọːn  biː akan          -J       họːja   stado  -DI          bi -RI
\ge then    very   think    -pst -poss.1sg how     1sg  older.brother -prfl.sg many       herd.R -dat.prfl.sg be -impf.ptc

\tx bejdu,   họːja ńam ọj,   ńahmị ọj    naːda biwreren,               teːmi    ọːn biː
\mb bej -DU  họːja ńam ọj    ńamsị ọj    nada   bi -Gr(E) -R(E)   -n(I) teːmi    ọːn biː
\ge man -dat many     warm clothes warm     clothes need.R be -hab   -nonfut -3sg  therefore how    1sg

\tx ụntawan                   haŋandʒịm     goːniken      mergeːttiw.
\mb unte      -W   -E-n(I)      haŋan -DʒI -m   goːn -nIkEn   mergeːt -RI  -W
\ge fur.boots -acc -ep-poss.3sg sew    -fut  -1sg say   -sim.cvb think    -pst -poss.1sg
\ft Then I though a lot about how I will sew fur boots for my older brother, a person who is in the herd needs a lot of warm clothes.
\ru Потом я очень переживала как я своего брата, человеку в стаде нужно много теплой одежды, поэтому как я сосшью ему обувь,
говоря переживала.
\ph ịstadadị bihi
\gr
\nt

\id Stepanova_ZA_sibling_004
\ref 5:56
\tx Tarịt nọŋan ečin      goːniken      mutu        hụlịmdịwkanịda             bihin             kučukuːnetde
\mb tarịt nọŋan erroːčin goːn -nIkEn   mut    -W   hụlịmdị -WkEn -RI       =DE  bi -RI  -n(I)     kučuke =et   =DE
\ge then    3sg      prox.qual  say   -sim.cvb 1pl.in -acc be.spoilt     -caus -impf.ptc =ptl be -pst -poss.3sg small   =emph =ptl

\tx edniken            neːgir         ihuwkenin.
\mb e   -D    -nIkEn   neːgi -R       isu  -WkEn -RI  -n(I)
\ge neg -prog -sim.cvb scold  -neg.cvb grow -caus -pst -poss.3sg

\ft She spoilt us, raised us without scolding us even a little bit.
\ru Потом она так нас баловала, вырастила нас даже маленько не ругая.
\ph
\gr
\nt although she says edniken, that is a speech error, it should be eniken

\id Stepanova_ZA_sibling_007
\ref 6:24
\tx Tar   kụŋalba            haːnịntan        emče        goːniken.
\mb tarak kụŋa -L  -W        haːnịn -tEn      em   -čE    goːn -nIkEn
\ge dist  child   -pl -poss.1sg spirit    -poss.3pl come -pf.ptc say   -sim.cvb
\ft The spirit of my children has come.
\ru Это пришел дух моих детей.
\ph
\gr
\nt

\id Stepanova_ZA_sibling_010
\ref 6:47
\tx Nọŋan amardakaːndụn              [stammers] tutenniken,            hutu            hutu            goːniken.
\mb nọŋan amarda    -KEn -DU  -n(I)     stammers   tut -E  -n    -nIkEn   hute  -W        hute  -W        goːn -nIkEn
\ge 3sg      back.part -dim -dat -poss.3sg stammers   run -ep -mult -sim.cvb child -poss.1sg child -poss.1sg say   -sim.cvb

\ft Running right after him, saying "my child, my child".
\ru Бегая прямо за ним, мой ребенок, мой ребенок.
\ph
\gr the Diminutive suffix in amardakaːndụn has an emphatic function, usilitel'naja
\nt

\id Stepanova_ZA_sibling_012
\ref 7:08
\tx Hiː biː kụŋaw mergeč bili        erew      ineŋiw     tụŋŋam     gaŋannị         goːniken.
\mb hiː biː kụŋa  mergeč bi -LI      erek -W   ineŋi -W   tụnŋan -W   ga   -ŋE     -nrI goːn -nIkEn
\ge 2sg  1sg  child    clever  be -imp.2sg prox -acc day    -acc five      -acc take -pol.imp -2sg say   -sim.cvb

\ft Saying: "You my child be clever, get a five (the best mark) today."
\ru Ты мой ребенок будь умным, сегодня давай получи рятерку.
\ph
\gr
\nt

\id Stepanova_ZA_sibling_015
\ref 7:22
\tx Ńụčịdịč    goːmi          xolerikgu        biče,     ịakgụ, ịan           temperament
\mb ńụča -DI   -Č  goːn -mI       xolerik      =GU bi -čE    ịak =GU  ịak -n(I)     temperament
\ge Russian  -adjr -ins say   -cond.cvb Choleriker.R =q  be -pf.ptc what  =q   what  -poss.3sg temperament.R

\tx xarakteran               ńụčịdịč    goːmi.
\mb xarakter    -E-n(I)      ńụča -DI   -Č  goːn -mI
\ge character.R -ep-poss.3sg Russian  -adjr -ins say   -cond.cvb

\ft In Russian one says Choleriker or what, his character, the temperant, to say it in Russian.
\ru По-русски сказать был или холериком или чем, темперамент, его характер, по-русски сказать.
\ph
\gr
\nt
\qu

\id Stepanova_ZA_sibling_018
\ref 7:38
\tx Tarịt nọŋan ručkalbị         beriːwrerin,                karandahalbịda
\mb tarịt nọŋan ručka -L  -J       beriː -Gr(E) -RI  -n(I)     karandaš -E-L   -J       =DE
\ge then    3sg      pen.R  -pl -prfl.sg lose   -hab   -pst -poss.3sg pencil.R  -ep-pl -prfl.sg =ptl

\tx beriːwrerin,                teːmi    nọŋan eden                    berir           goːmi
\mb beriː -Gr(E) -RI  -n(I)     teːmi    nọŋan e   -DE       -n(I)     beriː -R       goːn -mI
\ge lose   -hab   -pst -poss.3sg therefore 3sg      neg -purp.cvb -poss.3sg lose   -neg.cvb say   -cond.cvb

\tx bekeččeːnni        ečin      uhilkekken.
\mb bekeč -KEn -n(I)     erroːčin usi  -lkEn -kkEn
\ge all    -dim -poss.3sg prox.qual  rope -prop -dim

\ft And he used to lose his pens, and he used to lose his pencils, therefore, so that he wouldn't lose (them) everything of his was tied
with a little rope/string.
\ru Потом он терял свои ручки, и свои карандаши терял, поэтому чтобы он не потерял, все было так с веревочками.
\ph
\gr Even though there is no plural suffix in the word uhilkekken, Ija translated it with the plural, because EVERYTHING was tied up

\id Stepanova_ZA_sibling_023
\ref 8:21
\tx Taraw      malčik  v    verevočkax        goːniken      gerbeče          bihin.
\mb tarak -W   malčik  v    verevočkax        goːn -nIkEn   gerbe     -čE    bi -RI  -n(I)
\ge dist  -acc boy.R    in.R ropes.dim.loc.pl.R say   -sim.cvb give.name -pf.ptc be -pst -poss.3sg

\ft She called him "the boy in ropes".
\ru Это она назвала мальчик в веревочках.
\ph
\gr
\nt

\id Stepanova_ZA_sibling_028
\ref 9:07
\tx Tarịt ńan   ịadaj               goːmi          nọŋan bujustej                 goːmi          họːč.
\mb tarịt ńaːn ịa    =DE  -J       goːn -mI       nọŋan bujus -DE       -J       goːn -mI       họː -Č
\ge then    and    do.what =ptl -prfl.sg say   -cond.cvb 3sg      hunt  -purp.cvb -prfl.sg say   -cond.cvb very   -ins
\ft Then in order to do what, to hunt, very much....
\ru Потом еще чтобы сделать, чтобы охотиться, очень...
\ph
\gr
\nt
\qu

\id Stepanova_ZA_sibling_029
\ref 9:11
\tx Tarịt nọŋ... ammụ           ečin      biː ńan   bujusehmem                  goːnčelen
\mb tarịt nọŋ    aman   -W        erroːčin biː ńaːn bujus -E  -m   -R(E)   -m   goːn -čE    -(dU)LE -n(I)
\ge then    3sg       father -poss.1sg prox.qual  1sg  and    hunt  -ep -des -nonfut -1sg say   -pf.ptc -loc    -poss.3sg

\tx nọŋandụn ečin      erbetlen                     ịak họrgaran                goːniken,     ịaka tar,  diliki, kïrïnaːs
\mb nọŋandụn erroːčin erroːčin -(dU)LE -n(I)     ịak họr      -Gr(E) -E-n(I) goːn -nIkEn   ịak  tarak diliki  kïrïnaːs
\ge 3sg.dat       prox.qual  prox.qual  -loc    -poss.3sg what  get.caught -hab   -ep-3sg say   -sim.cvb what   dist  ermine  ermine.Y

\tx ńụčịdịč    goːmi.
\mb ńụča -DI   -Č  goːn -mI
\ge Russian  -adjr -ins say   -cond.cvb
\ft Then my father, when (Afonja) said "I also want to hunt" said "in such a (trap) what gets caught, ermine, kïrïnas in Russian.
(Actually, kïrïnas) is the Sakha word.
\ru Потом мой отец, когда (Афоня) сказал что я тоже хочу охотиться, ему (говорил) на таком (капкан или черкан) попадается
горностай, говоря по-русски.
\ph
\gr metathesis between the -m- of the Desiderative suffix and the s (h) of the Nonfuture suffix

\id Stepanova_ZA_sibling_030
\ref 9:24
\tx Ńan   tala          ọbụkada         họrgaran                goːniken,     erbeččemen
\mb ńaːn tarak -(dU)LE ọbụka      =DE  họr      -Gr(E) -E-n(I) goːn -nIkEn   erroːčin -KEn -W   -E-n(I)
\ge and    dist  -loc    mountain.mouse =ptl get.caught -hab   -ep-3sg say   -sim.cvb prox.qual  -dim -acc -ep-poss.3sg

\tx hịattụk    erbečen   ịakakam         ọːča       bihin.
\mb hịat -DUk(U) erroːčin ịak -kEkEn -W   ọː  -čE    bi -RI  -n(I)
\ge willow -abl    prox.qual  what  -dim   -acc become -pf.ptc be -pst -poss.3sg

\ft Saying "and mountain mice get caught there" (the father) made a little (trap) from willow (twigs).
\ru Еще туда попадает горная мышь, такой из ивы, такой он сделал. (отец ловушку сделал)
\ph
\gr she may have used the evidential form "ọːča bihin" because although she witnessed the whole "hunting" episode, she did not see
the actual making of the little trap, only the final result, or because she may not remember so well anymore
\nt

\id Stepanova_ZA_sibling_033
\ref 9:40
\tx Tarịt dʒe   noːwu                    taraw      oreldenteken       "oo, biː čerkendulew              ọbụka
\mb tarịt dʒe   noː            -W        tarak -W   orelde   -ntEkEn   oo   biː čerken -(dU)LE -W        ọbụka
\ge then    well.Y younger.sibling -poss.1sg dist  -acc be.happy -mult.cvb oh   1sg  trap    -loc    -poss.1sg mountain.mouse

\tx họrča"          goːniken       tačịn       bujuskererin.
\mb họr      -čE    goːn -nIkEn    tarọːčịn bujus -Gr(E) -RI  -n(I)
\ge get.caught -pf.ptc say   -sim.cvb  dist.qual      hunt  -hab   -pst -poss.3sg

\ft Then my brother would be glad "oh, a mountain mouse fell into my trap!", that is how he used to hunt.
\ru Потом вот мой брат на это радуется "о, в мой капкан попала горная мышь!", так охотился.
\ph
\gr oreldenteken has a nuance of multiplicity here, mnogo; ochen radujas'
\nt She switches over to more general themes of hunting, some traditions, and how her elder brother used to bring meat he had
hunted as a gostinec, although she does come back to her brother, and I therefore ended this database here and continue with the
database "hunting_stado".

\id Stepanova_ZA_svatovstvo_13
\ref 2:19
\tx Erek ahịw     galị        goːniken,     goːnče      bihin.
\mb erek asị -W   ga   -LI      goːn -nIkEn   goːn -čE    bi -RI  -n(I)
\ge prox woman -acc take -imp.2sg say   -sim.cvb say   -pf.ptc be -pst -poss.3sg
\ft "Take this woman (for a wife)", he said.
\ru Возми эту женщину, сказал.
\ph
\gr goːnče bihin gives a nuance of not having witnessed the event herself
\nt

\id Stepanova_ZA_svatovstvo_18
\ref 2:51
\tx Tarịt ammụ           akannị                họːč    mergeːttin,            ammụ           ọːn erek
\mb tarịt aman   -W        akan          -n(I)     họː -Č  mergeːt -RI  -n(I)     aman   -W        ọːn erek
\ge then    father -poss.1sg older.brother -poss.3sg very   -ins think    -pst -poss.3sg father -poss.1sg how    prox

\tx kụŋalbị         irgetčin         goːniken.
\mb kụŋa -L  -J       irget -DʒI -n(I) goːn -nIkEn
\ge child   -pl -prfl.sg raise -fut  -3sg  say   -sim.cvb

\ft Then my father's older brother worried very much how my father would raise these children of his.
\ru Потом старший брат моего отца очень переживал, как мой отец вырастет этих своих детей.
\ph
\gr
\nt
\qu

\id Stepanova_ZA_svatovstvo_21
\ref 3:14
\tx Biː enmu             nọŋan ulgimičelen                     tarkandụ          ammụ
\mb biː enen   -W        nọŋan ulgimi -čE    -(dU)LE -n(I)     tarkan-dụ         aman   -W
\ge 1sg  mother -poss.1sg 3sg      ask    -pf.ptc -loc    -poss.3sg at.the.right.moment father -poss.1sg

\tx atịkaŋgan                    ọːdʒịm      goːniken      goːnče.
\mb atịkan  -ŋ  -GE    -n(I)     ọː  -DʒI -m   goːn -nIkEn   goːn -čE
\ge old.woman -aln -desig -poss.3sg become -fut  -1sg say   -sim.cvb say   -pf.ptc
\ft When he asked my mother she said right away that she will be my father's wife.
\ru Когда он спросил мою мать, она сразу сказала что будет женой отцу.
\ph
\gr
\nt
\qu

\id Stepanova_ZA_svatovstvo_23
\ref 3:35
\tx Tarda      bihikleːr                      ere  ammụ           akannị                šaman goːniken      haːrịn,
\mb tarak =DE  bi -RI       -klE      -WUr     erek aman   -W        akan          -n(I)     šaman goːn -nIkEn   haː -RI  -n(I)
\ge dist  =ptl be -impf.ptc -conc.cvb -prfl.pl prox father -poss.1sg older.brother -poss.3sg shaman say   -sim.cvb know -pst -poss.3sg

\tx teːmi    tadụk       nọŋan toremen                     čịkịrịj               ŋeːlmi,
\mb teːmi    tarak -DUk(U) nọŋan tore  -n  -W   -E-n(I)      čịkị -RI       -J       ŋeːl    -mI
\ge therefore dist  -abl    3sg      speak -nr -acc -ep-poss.3sg cut.off   -impf.ptc -prfl.sg be.afraid -cond.cvb

\tx tarkandụ          ee goːnče      bihin.
\mb tarkan-dụ         ee goːn -čE    bi -RI  -n(I)
\ge at.the.right.moment eh say   -pf.ptc be -pst -poss.3sg

\ft Even though that was the case, she knew that my father's elder brother was a shaman, therefore being afraid of refusing him
(lit. cutting his words) she immediately said "yes".
\ru Будучи так, она знала что брат отца шаман, поэтому боясь отрезать его слова, сразу сказала да.
\ph
\gr Ija analyzes "tarkandụ" as tarak-DIM-DAT, but Robbek gives it as a hyphenated form; I would think it's already lexicalized

\id Stepanova_ZA_svatovstvo_25
\ref 4:04
\tx Teːmi    tar   ge    atịkaŋgaj                   gadakụn                goːniken.
\mb teːmi    tarak ge    atịkan  -ŋ  -GE    -J       ga   -DE       -W        goːn -nIkEn
\ge therefore dist  exclm old.woman -aln -desig -prfl.sg take -purp.cvb -poss.1sg say   -sim.cvb

\ft Therefore he said "oh well, let me take (her) for a wife"
\ru Поэтому вот "ну давай возьму в жены" говоря.
\ph
\gr
\nt

\id Stepanova_ZA_svatovstvo_28
\ref 4:29
\tx Haːn erek mut    eńinti             ehni              bihe        goːniken      etide              haːr
\mb haːn erek mut    eńin  -t(I)        e   -R(E)   -n(I) bi -R       goːn -nIkEn   e   -RI       =DE  haː -R
\ge some  prox 1pl.in mother -poss.1pl.in neg -nonfut -3sg  be -neg.cvb say   -sim.cvb neg -impf.ptc =ptl know -neg.cvb

\tx bihidnen.
\mb bi -RI  -tEn
\ge be -pst -poss.3pl
\ft Some (of the children) did not even know that she was not their mother.
\ru Некоторые и не знали что это не наша мать (считали ее родной матерью).
\ph
\gr
\nt

\id Stepanova_ZA_svatovstvo_30
\ref 4:41
\tx Enmu             ńan   họː ajaːwrịn           asatkaldụk        goːmi          er   ńarịkar
\mb enen   -W        ńaːn họː ajaːw -RI  -n(I)     asatkan -L  -DUk(U) goːn -mI       erek ńarị -KEn -L
\ge mother -poss.1sg and    very   love   -pst -poss.3sg girl    -pl -abl    say   -cond.cvb prox man     -dim -pl

\tx kụŋalbụ.
\mb kụŋa -L  -W
\ge child   -pl -acc
\ft My mother also loved boys more than girls.
\ru Моя мама тоже больше любила мальчиков чем девочек.
\ph
\gr in Even the object of comparison takes Ablative case marking, e.g. "ty vyshe menja" = minduk (goːmi) gụdadmar bihenni
\nt

\id Stepanova_ZA_svatovstvo_34
\ref 5:04
\tx Taral        tiːk dʒọn... dʒọŋčịrị,      Zinovij er   endeːnin            goːniken,     mut    eti
\mb tarak -E-L   tiek  dʒọn    dʒọŋčị -RI       Zinovij erek endeːni   -n(I)     goːn -nIkEn   mut    e   -RI
\ge dist  -ep-pl now   remember   remember      -impf.ptc Zinovij prox stepmother -poss.3sg say   -sim.cvb 1pl.in neg -impf.ptc

\tx haːr         bihit                goːniken.
\mb haː -R       bi -RI  -t(I)        goːn -nIkEn
\ge know -neg.cvb be -pst -poss.1pl.in say   -sim.cvb

\ft They now remember that they did not know that this was Zinovij's stepmother.
\ru Они сейчас помнят, что мы не знали, что эта была мачеха Зиновия.
\ph
\gr
\nt

\id Stepanova_ZA_svatovstvo_38
\ref 5:34
\tx Tarak er   tiːke Sofija Kirillovna dʒọŋčịdnị  tarị ịala        bihni            goːniken,     Čọra
\mb tarak erek tiek   Sofija Kirillovna dʒọŋčị -n(I) tar    ịak -(dU)LE bi -R(E)   -n(I) goːn -nIkEn   Čọra
\ge dist  prox now    Sophia Kirillovna remember      -3sg  thus   what  -loc    be -nonfut -3sg  say   -sim.cvb Chora

\tx gerbe tor   bihni,           tala          tar   kụŋačan  mọːn          bihni            goːniken.
\mb gerbe tor   bi -R(E)   -n(I) tarak -(dU)LE tarak kụŋa -KEn mọː -n(I)     bi -R(E)   -n(I) goːn -nIkEn
\ge name  earth be -nonfut -3sg  dist  -loc    dist  child   -dim tree   -poss.3sg be -nonfut -3sg  say   -sim.cvb

\ft Now Sofija Kirillovna remembers that there is what, in a place called Chora, there is the grave of that child.
\ru Сейчас помнит Софя Кирилловна что там есть, есть местность Чора, там есть могила этого ребеночка.
\ph
\gr

\id Stepanov_AA_den'_olenovoda_02
\ref 0:13
\tx Ńụčịdịt     goːmi          mart    ịlaːn ọdọddọkọn                    ńultin
\mb ńụča -DI   -Č  goːn -mI       mart    ịlaːn ọd -E-D     -REk      -E-n(I)      ńulten
\ge Russian  -adjr -ins say   -cond.cvb March.R month    stop -ep-prog -cond.cvb -ep-poss.3sg sun

\tx ńọmọllọkọn,            ineŋi ŋọnọmọllọkọn              ebel     omen tordu
\mb ńamal   -REk      -E-n(I)      ineŋi ŋọnamal    -REk      -E-n(I)      ewen -L  omen tor   -DU
\ge get.warm -cond.cvb -ep-poss.3sg day    become.longer -cond.cvb -ep-poss.3sg Even -pl one  earth -dat

\tx čakụptụdʒụr         hebdʒekidʒek     ọːwrar,              ọːwrarịtan.
\mb čak   -E-B    -RIdʒI  -L  hebdʒek  -E -ČEk ọː  -Gr(E)      -r   ọː  -Gr(E) -RI  -tEn
\ge gather -ep-med -ant.cvb -pl celebrate -ep  -nr become -hab.nonfut -3pl become -hab   -pst -poss.3pl
\ft When the month of March, to say it in Russian, ends, when the sun gets warmer and the days become longer, Evens gathered in
one place and made a holiday.
\ru Сказать по-русски когда заканчивался март месяц, когда солнц нагревается, день становится длиннее, эвены собравшись в
одном месте устраивали праздник.

\id Stepanov_AA_den'_olenovoda_06
\ref 1:00
\tx Tačịn       hebieskej vlast'  vremjadun             emie   slet_olenovodov             goːniken      mart
\mb tarọːčịn hebieskej vlast'  vremja -DU  -n(I)     emie   slet_olenovodov             goːn -nIkEn   mart
\ge dist.qual      Soviet.Y  power.R time.R -dat -poss.3sg also.Y meeting.of.reindeer.herders say   -sim.cvb March.R

\tx manụddakan                         toŋeːrdu    mutŋi            ọːwran.
\mb manụ  -D    -REk      -E-n(I)      toŋeːr -DU  mut    -ŋI       ọː  -Gr(E)      -n(I)
\ge run.out -prog -cond.cvb -ep-poss.3sg lake     -dat 1pl.in -pred.poss become -hab.nonfut -3sg

\ft During the Soviet era our so-called Meeting of the Reindeer Herders also takes place on the lake when March ends.
\ru Так во времена советской власти слет оленоводов тоже наш бывает на озере, когда заканчавается март.
\ph
\gr
\nt

\id Stepanov_AA_elk_06
\ref 1:23
\tx Tar  heredniken            dʒe   biː er   bịrakčandụla   tuldeŋi              kapkam
\mb tar  hor -E-D     -nIkEn   dʒe   biː erek bịrakčan -(dU)LE tul -DEŋ    -J       kapkan -W
\ge thus go  -ep-prog -sim.cvb well.Y 1sg  prox stream      -loc    set -pst.ptc -prfl.sg trap.R -acc

\tx itnedek                         goːniken.
\mb it  -nE     -DE       -W        goːn -nIkEn
\ge see -intent -purp.cvb -poss.1sg say   -sim.cvb

\ft Riding like that "well, let me go and look at the trap which I set on this stream" he said (to himself).
\ru Так едя "дай-ка я поеду посмотрю поставленный мной капкан на этом руче".
\ph
\gr itnedek = itnedeku
\nt

\id Stepanov_AA_elk_10
\ref 2:04
\tx Uu  erek tọːkịl    araːha biː kapkamu               ụčaŋčaːdʒịl       goːniken.
\mb uu  erek tọːkị -L  araːha biː kapkan -W   -W        ụčaŋ -čE    -DʒI -L  goːn -nIkEn
\ge ooh prox elk        -pl maybe.Y 1sg  trap.R -acc -poss.1sg break    -pf.ptc -fut  -pl say   -sim.cvb
\ft Oh, these elks probably broke my trap.
\ru О наверно эти лоси сломали мой капкан.
\ph
\gr
\nt

\id Stepanov_AA_elk_17
\ref 3:09
\tx Akmụ             ụːčaktụ        [stammers] hekeːrkinidʒi     nụŋaj         garịdʒị  pektereːnni,
\mb akan          -W   ụčak         -DU  stammers   hekeːrkin -RIdʒI  nụŋa -J       ga   -RIdʒI  pekteren     -n(I)
\ge older.brother -acc riding.reindeer -dat stammers   jump.out   -ant.cvb gun     -prfl.sg take -ant.cvb shoot.nonfut -3sg

\tx kapkandụ  harča             tọːkị himbiːr    eten            ajọːrọ,         meːni      hataːn
\mb kapkan -DU  họr      -čE    tọːkị himbiːr    e   -t(E) -n(I) aj   ọː  -R       meːni      hataːn
\ge trap.R -dat get.caught -pf.ptc elk        vse.ravno.Y neg -fut  -3sg  good become -neg.cvb refl.sg.acc not.be.able.Y

\tx eten...         dʒubgeːldej         ịanịkan   himbiːr    tịːlanịkan   kokedʒin        goːmi,         nọŋan,
\mb e   -t(E) -n(I) dʒebgeːlde -J       ga   -nIkEn   himbiːr    tịːla -nIkEn   koke -DʒI -n(I) goːn -mI       nọŋan
\ge neg -fut  -3sg  food         -prfl.sg take -sim.cvb vse.ravno.Y get.thin -sim.cvb die  -fut  -3sg  say   -cond.cvb 3sg

\tx nọŋan pektereːniken    maːrin.
\mb nọŋan pekteren -nIkEn   maː -RI  -n(I)
\ge 3sg      shoot    -sim.cvb kill -pst -poss.3sg

\ft My brother jumped on his reindeer and took his gun and shot, because an elk that has gotten caught in a trap will not get well
anyway, it won't be able to.... not being able to find food it will starve and die, so he shot and killed (it).
\ru Мой брат вскочив на учаха взяв ружье выстрелил, потому что попавший на капкан лось все равно не выздоровеет, самого себя не
сможет... пищу себе делая, все равно умрет оттащав, он убил застрелив из ружья.

\id Stepanov_AA_his_life_14
\ref 2:47
\tx Tarbač      tarịt gurgetukuj               biː minu         glavat      gurgeːwčiri        goːniken
\mb tarbač      tarịt gurgeː -DUk(U) -J       biː min     -W   glava  -Č  gurgeːwči -LI      goːn -nIkEn
\ge in.that.case then    work    -abl    -prfl.sg 1sg  1sg.obl -acc head.R -ins work        -imp.2sg say   -sim.cvb

\tx ịlụrịdnan.
\mb ịlụ -RI  -tEn
\ge appoint -pst -poss.3pl
\ft So then from my work they appointed me head (lit. "saying you work as head").
\ru Таким образом потом со своей работы я... меня поставили главой.
\ph
\gr
\nt The Ablative case-marked noun can give a meaning of "taking him from that work they appointed him glava" and also
"because he worked well, iz-za raboty, they appointed him glava". The video ends with this sentence, because the tape ran
out.

\id Stepanov_AA_his_life_17
\ref 3:27
\tx Biː selu             tar   magazindu    họːja xarčịw     maːdaj                 goːmi
\mb biː cel    -W        tarak magazin -DU  họːja xarčị -W   maː -DE       -J       goːn -mI
\ge 1sg  goal.R -poss.1sg dist  shop.R  -dat many     money.Y  -acc kill -purp.cvb -prfl.sg say   -cond.cvb

\tx ehni              bihe.
\mb e   -R(E)   -n(I) bi -R
\ge neg -nonfut -3sg  be -neg.cvb
\ft My goal is not to earn a lot of money in that shop.
\ru Моей целью не является заработать много денег в этом магазине.
\ph
\gr note the calque from Russian via Sakha, or is it directly from Russian? In Sakha they also say "ölör" for 'to make money',
and I think for LWT we decided that was a calque from Russian

\id Zaxarova_JP_pear_story_024
\ref 2:23, JPZ
\tx Hatar      ulgumimče     ehni              ile   horren              goːmi.
\mb hatar      ulgimi -mč(I) e   -R(E)   -n(I) ile   hor -R(E)   -E-n(I) goːn -mI
\ge xotja.by.Y ask    -sbjv   neg -nonfut -3sg  where go  -nonfut -ep-3sg say   -cond.cvb

\ft He should have asked, where it (the basket) got to.
\ru Хотя бы спросил, куда пропала (корзина).
\ph
\gr ehni as a particle, not the negative verb
\nt

\id Zaxarova_Zhenja_pear_story_14
\ref 1:51
\tx Tarịt ịa... grušalban                   ịačal,           kömölösčöl
\mb tarịt ịa    gruša -L  -W   -E-n(I)      ịa    -čE    -L  kömölös -čE    -L
\ge then    do.what pear.R -pl -acc -ep-poss.3sg do.what -pf.ptc -pl help.Y     -pf.ptc -pl

\tx kọmụjdan                  goːmi.
\mb xọmụj -DE       -n(I)     goːn -mI
\ge gather.Y  -purp.cvb -poss.3sg say   -cond.cvb
\ft Then they did his pears, helped, so that he gathered (helped him gather his pears).
\ru Потом они его груши делали, помогали, чтобыл он собрал.
\ph
\gr Purposive converb plus converb of "say" to mean "in order to" --> Sakha influence

\id Zaxarov_VN_poselok_008
\ref ZaxarovVN_Even_270208_1:43
\tx Dʒiŋ dʒiŋ dʒulle bide      ačča biddeku,                     tar... tarak biː
\mb dʒiŋ dʒiŋ dʒulle biː =DE  ačča bi -D    -REk      -W        tarak  tarak biː
\ge very.Y very.Y before  1sg  =ptl neg    be -prog -cond.cvb -poss.1sg dist   dist  1sg

\tx abagawụ,            ammụ           ukčengereridnen,            tačịn       goːniken.
\mb abaga       -W        aman   -W        ukčen -Gr(E) -RI  -tEn      tarọːčịn goːn -nIkEn
\ge grandfather -poss.1sg father -poss.1sg tell   -hab   -pst -poss.3pl dist.qual      say   -sim.cvb

\ft A long long time ago, I didn't exist yet, my grandfather, my father told me that.
\ru Очень очень давно и меня не было, это мой дедушка, отец рассказывали.
\ph
\gr

\id Zaxarov_VN_poselok_010
\ref ZaxarovVN_Even_270208_2:02
\tx Priblizitelno   goːmi,         če   haːmaj họːja ọːdaŋan                  araːha če   ọtụtča
\mb priblizitelno   goːn -mI       če   samyj   họːja ọː  -DEŋ    -E-n(I)      araːha če   ọtụtča
\ge approximately.R say   -cond.cvb ptl.Y most.R  many     become -pst.ptc -ep-poss.3sg maybe.Y ptl.Y approx.30.Y

\tx primerno        tarbačan      dʒụː uteːn bičeːdʒin           eleːr,               erek boholek
\mb primerno        tarọːčịn dʒụː uteːn bi -čE    -DʒI -n(I) erek -(dU)LE -WUr     erek poselok
\ge approximately.R dist.qual      house    hut    be -pf.ptc -fut  -3sg  prox -loc    -prfl.pl prox village.R

\tx dọːlan.
\mb dọː -(dU)LE -n(I)
\ge inside -loc    -poss.3sg

\ft If one were to estimate, well at the most there were probably about 30 houses, huts here, in this village.
\ru Если сказать приблизительно, ну самое большое наверно приверно 30 таких домов, землянок, в этом поселке.
\ph dʒụːn

\id Zaxarov_VN_poselok_024
\ref ZaxarovVN_Even_270208_3:34
\tx Tiːk xọlọbụr tawụr goːmi,         uon   biːr kïlaːhụ   takkarar               ere.
\mb tiek  xọlọbụr tawụr goːn -mI       uon   biːr kïlaːs -W   tat   -Gr(E)      -r   erek
\ge now   for.example.Y this    say   -cond.cvb ten.Y one.Y grade.Y  -acc learn -hab.nonfut -3pl prox

\ft Now for example they study (go to school) 11 grades here.
\ru Сейчас например вот учатся 11 классов.
\ph
\gr
\nt

\id Zaxarov_VN_poselok_029
\ref ZaxarovVN_Even_270208_3:55
\tx Er   tiːk biː xọlọbụra tiːk gamị         erek tiːkerep    kụŋańụn [stammers]
\mb erek tiek  biː xọlọbụr  tiek  ga   -mI       erek tiek -(E)rEp kụŋa -ńUn stammers
\ge prox now   1sg  for.example.Y  now   take -cond.cvb prox now  -adjr   child   -com  stammers

\tx biː voobše      at  gramotala       bej bihem           ee, xọlọbụra goːmi.
\mb biː voobše      ač gramota    -LE  bej bi -R(E)   -m   ee  xọlọbụr  goːn -mI
\ge 1sg  in.general.R neg literacy.R -prv man be -nonfut -1sg eh  for.example.Y  say   -cond.cvb

\ft Now if one were to take me, for example, (in comparison) with today's children I am quite uneducated, for example.
\ru Вот сейчас я, например, если взять, с теперешним ребенком я вообще неграмотный, если сказать например.
\ph
\gr
\nt

\id Zaxarov_VN_poselok_041
\ref ZaxarovVN_Even_270208_5:20
\tx Ọmọlgawụ       erek erbečen   ụčakalkan              ọːča       ebit,      goːniken.
\mb ọmọlga -W        erek erroːčin ụčak         -E  -lkEn ọː  -čE    ebit       goːn -nIkEn
\ge boy        -poss.1sg prox prox.qual  riding.reindeer -ep -prop become -pf.ptc it.seems.Y say   -sim.cvb

\ft Saying "it seems my son has obtained such a riding reindeer".
\ru Говоря что мой сын, оказывается, стал вот с таким учаком.
\ph
\gr
\nt

\id Zaxarov_VN_poselok_042
\ref ZaxarovVN_Even_270208_5:23
\tx Ịakkụl   hobgoddimeje                 goːniken,     benzimen                   goːjer
\mb ịak =(W)Ul hobgon -D    -RI       -mEjE goːn -nIkEn   benzin   -W   -E-n(I)      goːn -j    -Ar
\ge what  =indef smoke  -prog -impf.ptc -aug  say   -sim.cvb petrol.R -acc -ep-poss.3sg say   -conn -prs.ptcp.Y

\tx buollaga,              ọl_aːta   goručejben,                ee.
\mb buol  -dEg      -E     ọl_aːta   gorjučij -W   -E-n(I)      ee
\ge aux.Y -assert.Y -3sg.Y that.means.Y fuel.R    -acc -ep-poss.3sg eh
\ft Something smoking (he) said, he was talking about (the truck's) petrol, right, that means (its) fuel.
\ru Что-то дымящее (отец говорил так), он же говорил про ее *машины) бензин, это значит про ее (машины) горючее.
\ph
\gr
\nt

\id Zaxarov_VN_poselok_043
\ref ZaxarovVN_Even_270208_5:29
\tx Ịakkụl   hobgongeren              goːniken,     ee.
\mb ịak =(W)Ul hobgon -Gr(E)      -n(I) goːn -nIkEn   ee
\ge what  =indef smoke  -hab.nonfut -3sg  say   -sim.cvb eh

\ft Something is smoking.
\ru Что-то дымится.
\ph
\gr
\nt

\id Zaxarov_VN_poselok_046
\ref ZaxarovVN_Even_270208_5:40
\tx Ečude                  mečtajdar              biː ere  ečin      er   tegetčim
\mb e   -RI  -W        =DE  mečtaj    -DE -R       biː erek erroːčin erek teg      -E-Č   -DʒI -m
\ge neg -pst -poss.1sg =ptl daydream.R -vr -neg.cvb 1sg  prox prox.qual  prox sit.down -ep-res -fut  -1sg

\tx goːniken,     erbečen   intervju    boːdʒim       goːniken.
\mb goːn -nIkEn   erroːčin intervju    boː -DʒI -m   goːn -nIkEn
\ge say   -sim.cvb prox.qual  interview.R give -fut  -1sg say   -sim.cvb

\ft I didn't dream that I would sit like this and give an interview like this.
\ru Я и не мечтал что вот так буду сидеть, что буду давать такой интервью.
\ph
\gr
\nt

\id Zaxarov_VN_poselok_055
\ref ZaxarovVN_Even_270208_6:41
\tx Dʒe   klas    bütünnüː omneken        bahịlkaw    emiske     emure,
\mb dʒe   klas    bütünnüː omen -REkEn    posylka  -W   emiske     em   -U    -R(E)
\ge well.Y class.R entirely.Y   one  -iter.adv parcel.R -acc suddenly.Y come -caus -nonfut.3pl

\tx ọlụhake,       delbi, ụčụtal emudni                  ere  goːniken      ičukenni:
\mb ọlụha    =kE   delbi  ụčụtal em   -U           -n(I) erek goːn -nIkEn   it  -WkEn        -n(I)
\ge unexpectedly =emph very.Y teacher.Y   come -caus.nonfut -3sg  prox say   -sim.cvb see -caus.nonfut -3sg

\ft One day they suddenly brought a parcel for the whole class, very unexpectedly, the teacher brought (it) and saying
"here" showed (it).
\ru Однажды вдруг принесли для всего класса посылку, неожиданно очень, учитель принес и показал говоря "вот".
\ph
\gr
\nt

\id Zaxarov_VN_poselok_056
\ref ZaxarovVN_Even_270208_6:48
\tx Čuvašijaduk      hindu        dụkčal         ere, hiː ịawụs               tala          ịsča
\mb Čuvašija -DUk(U) hin     -DU  dụk -čE    -L  erek hiː ịak -W   -E-s(I)      tarak -(dU)LE ịs  -čE
\ge Chuvashia  -abl    2sg.obl -dat write -pf.ptc -pl prox 2sg  what  -acc -ep-poss.2sg dist  -loc    reach -pf.ptc

\tx goːniken,     tar   uruhujdaːdaŋas.
\mb goːn -nIkEn   tarak uruhujda -DEŋ      -E-s(I)
\ge say   -sim.cvb dist  draw.Y   -pst.ptc   -ep-poss.2sg
\ft They wrote you from Chuvashija, your something got there, that which you drew.
\ru Вот тебе писали из Чувашии, твою это туда дошло, вот то что ты нарисовал.
\ph
\gr
\nt

\id Zaxarov_VN_poselok_057
\ref ZaxarovVN_Even_270208_6:54
\tx Čuvašijadu    ịhrịdʒị, tala          muzejladnan                bidden
\mb Čuvašija -DU  ịs  -RIdʒI   tarak -(dU)LE muzej    -(dU)LE -tEn      bi -D    -R(E)   -n(I)
\ge Chuvashia  -dat reach -ant.cvb  dist  -loc    museum.R -loc    -poss.3pl be -prog -nonfut -3sg

\tx goːniken.
\mb goːn -nIkEn
\ge say   -sim.cvb
\ft It got to Chuvashija and is there in their museum.
\ru Дойдя до Чувашии, там находится в их музее.
\ph
\gr
\nt
\qu

\id Zaxarov_VN_poselok_058
\ref ZaxarovVN_Even_270208_6:58
\tx Er   tiːk hụnaːttakịj             ukčeŋgererem             biː, oskuoladu     biečedniken,
\mb erek tiek  hụnaːdʒ -t(E)kI -J       ukčen -Gr(E) -R(E)   -m   biː  škola   -DU  bi -WEːČ -E-D     -nIkEn
\ge prox now   daughter    -all    -prfl.sg tell   -hab   -nonfut -1sg 1sg   school.R -dat be -gnr    -ep-prog -sim.cvb

\tx tarbačan      ịak biwren               goːniken.
\mb tarọːčịn ịak bi -Gr(E)      -n(I) goːn -nIkEn
\ge dist.qual      what  be -hab.nonfut -3sg  say   -sim.cvb

\ft I now tell my daughter that while I was in school, it was like this.
\ru Я сейчас рассказываю своей дочери, что бывая в школе, бывает такое это.
\ph
\gr
\nt
\qu

\id Zaxarov_VN_poselok_059
\ref ZaxarovVN_Even_270208_7:03
\tx Ulgimiwrerem               ere  tiːket    hundu,       tarbačan      bihnigu              goːniken.
\mb ulgimi -Gr(E) -R(E)   -m   erek tiek =et   hun     -DU  tarọːčịn bi -R(E)   -n(I) =GU goːn -nIkEn
\ge ask    -hab   -nonfut -1sg prox now  =emph 2pl.obl -dat dist.qual      be -nonfut -3sg  =q  say   -sim.cvb

\ft I ask, does it happen like that chez vous?
\ru Спрашиваю, вот сейчас у вас такое бывает ли?
\ph
\gr
\nt
\qu

\id Zaxarov_VN_poselok_062
\ref ZaxarovVN_Even_270208_7:13
\tx Ljuboj irek  bagar  torre         ere  ere  ečin      goːniken.
\mb ljuboj irek  baγar tor   -(dU)LE erek erek erroːčin goːn -nIkEn
\ge any.R  which wish.Y earth -loc    prox prox prox.qual  say   -sim.cvb

\ft In any country, whichever you like, saying like this.
\ru В любой, какой угодно, стране, вот вот так говоря.
\ph irek baj
\gr
\nt

\id Zaxarov_VN_poselok_065
\ref ZaxarovVN_Even_270208_7:24
\tx Dʒe   tara, otton, korotko,  ńụčịdịt     goːmi,         korotko   nemnožko o
\mb dʒe   tarak otton  korotko   ńụča -DI   -Č  goːn -mI       korotko   nemnožko o
\ge well.Y dist  dp.Y   shortly.R Russian  -adjr -ins say   -cond.cvb shortly.R a.bit.R   about.R

\tx sebe   vot.
\mb sebe   vot
\ge self.R here.R
\ft Well, briefly, if one said it in Russian, briefly a bit about myself.
\ru Ну вот коротко, если сказать по-русски, ....
\ph
\gr
\nt
\qu
